臺灣高雄地方法院刑事判決　　　　　　110年度金訴字第101號
公　訴　人　臺灣高雄地方檢察署檢察官
被　　　告　劉柔吟


選任辯護人　胡高誠律師（法扶律師）
上列被告因洗錢防制法等案件，經檢察官提起公訴（110年度偵
字第4771號），因被告於準備程序進行中，就被訴事實為有罪之
陳述，經受命法官告知簡式審判程序之旨，並聽取被告與公訴人
之意見後，由本院合議庭裁定由受命法官獨任依簡式審判程序審
理，判決如下：
    主  文
丁○○共同犯洗錢防制法第十四條第一項之洗錢罪，處有期徒刑
刑伍月，併科罰金新臺幣壹萬元，罰金如易服勞役，以新臺幣壹
仟元折算壹日。緩刑貳年，並應履行附表二所示負擔。
    事  實
一、丁○○可預見提供金融機構帳戶予他人使用，並依照他人指
    示持金融機構帳戶之存摺、提款卡及密碼前往領取款項後交
    付，所提供之帳戶可能作為他人詐欺取財供被害人匯款之用
    ，依指示提款後交付他人更可能使贓款去向不明，仍不違背
    其本意，而與潘韋宏（丁○○當時之男朋友）共同意圖為自
    己不法之所有，基於共同詐欺取財及隱匿詐欺所得去向之不
    確定故意之犯意聯絡，先於民國109年9月26日前某日，在不
    詳地點，將其未成年子女劉○○（106年2月生，真實姓名年
    籍詳卷）申辦之中華郵政股份有限公司高雄五塊厝郵局帳號
    0000000-0000○○○號帳戶（詳細帳號詳卷，下稱本案帳戶
    ）提供予潘韋宏使用，嗣潘韋宏於109年9月26日前某日，使
    用交友軟體「goodnight」結識丙○○後，陸續向丙○○佯
    稱：要開設工作室、要還錢給高利貸、中秋節獎金紅包禮品
    、要還錢給朋友等語，以上揭理由向丙○○借錢，致丙○○
    陷於錯誤，而依指示於附表一所示時間，轉帳附表一所示金
    額至本案帳戶內，共計新臺幣（下同）234,800元；丁○○
    再依潘韋宏指示，將丙○○匯入之款項，於如附表一所示時
    間轉匯或領出附表一所示金額（均不含手續費）後交予潘韋
    宏。嗣因丙○○聯絡不上潘韋宏，驚覺受騙報警處理，因而
    查獲上情。
二、案經丙○○訴由高雄市政府警察局苓雅分局報告臺灣高雄地
    方檢察署檢察官偵查後起訴。
    理  由
一、本件被告丁○○所犯係死刑、無期徒刑、最輕本刑為3年以
    上有期徒刑以外之罪，其於準備程序進行中就被訴事實為有
    罪之陳述，經受命法官告知簡式審判程序之旨，並聽取當事
    人之意見後，本院合議庭認無不得或不宜改依簡式審判程序
    進行之情形，爰依刑事訴訟法第273條之1第1項規定，裁定
    由受命法官獨任進行簡式審判程序。又本件所引屬於審判外
    陳述之傳聞證據，依同法第273條之2規定，不受第159條第1
    項關於傳聞法則規定之限制，依法有證據能力，合先敘明。
二、上開犯罪事實，業據被告於本院坦承不諱（見本院110年度
    金訴字第101號卷（下稱本院卷）第89、93頁），核與證人
    即告訴人丙○○證述相符（見高雄市政府警察局苓雅分局高
    市警苓分偵字第11070218100號卷（下稱警卷）第1-6頁），
    並有劉○○之本案帳戶交易明細資料、內政部警政署反詐騙
    諮詢專線紀錄表、丙○○與潘韋宏之對話紀錄截圖及丙○○
    使用網路銀行匯款至本案帳戶之交易紀錄截圖、被告與潘韋
    宏之對話紀錄截圖等在卷可稽（見警卷第33-41、67-69、77
    -165頁、臺灣高雄地方法院檢察署110年度偵字第4771號卷
    （下稱偵卷）第45-65頁），足認被告前揭任意性自白與事
    實相符，並有證據補強，堪予採信。從而，本案事證明確，
    被告上開犯行，堪以認定，應依法論科。
三、論罪科刑：
（一）按洗錢防制法業於105年12月28日修正公布，並於106年6
      月28日施行，本次修法參考國際防制洗錢金融行動工作組
      織（Financial Action Task Force，下稱FATF）40項建
      議之第3項建議，並參採聯合國禁止非法販運麻醉藥品和
      精神藥物公約及聯合國打擊跨國有組織犯罪公約之洗錢行
      為定義，將洗錢行為之處置、多層化及整合等各階段，全
      部納為洗錢行為，完整規範洗錢之所有行為模式。不惟就
      洗錢行為之定義（第2條）、前置犯罪之門檻（第3條）、
      特定犯罪所得之定義（第4條），皆有修正。抑且因應洗
      錢行為定義之修正，將修正前同法第11條第1項、第2項區
      分為自己或為他人洗錢罪，而有不同法定刑度，合併移列
      至第14條第1項，亦不再區分為不同罪責，同處7年以下有
      期徒刑，併科新臺幣500萬元以下罰金，以求與國際規範
      接軌，澈底打擊洗錢犯罪。從而新法第14條第1項之一般
      洗錢罪，只須有第2條各款所示洗錢行為之一，而以第3條
      規定之特定犯罪作為聯結為已足。申言之，洗錢之定義，
      在新法施行後，與修正前規定未盡相同，因此是否為洗錢
      行為，自應就犯罪全部過程加以觀察，不僅須行為人客觀
      上有掩飾或隱匿特定犯罪所得之財物或財產上利益之具體
      作為，主觀上更須具有掩飾或隱匿其犯罪所得或變得之財
      產或財產上利益與犯罪之關聯性，使其來源形式上合法化
      ，以逃避國家追訴、處罰之犯罪意思，始克相當。過去實
      務認為，行為人對犯特定犯罪所得之財物或利益作直接使
      用或消費之處分行為，或僅將自己犯罪所得財物交予其他
      共同正犯，祇屬犯罪後處分贓物之行為，非本條例所規範
      之洗錢行為。惟依新法規定，倘行為人意圖掩飾或隱匿特
      定犯罪所得來源，而將特定犯罪所得直接消費處分，甚或
      交予其他共同正犯予以隱匿，或由共同正犯以虛假交易外
      觀掩飾不法金流移動，即難認僅單純犯罪後處分贓物之行
      為，應仍構成新法第2條第1或2款之洗錢行為（最高法院
      108年台上字第3086號判決意旨參考）。查本案係由被告
      自其兒子帳戶（即本案帳戶）提領告訴人匯入之款項後轉
      交予潘韋宏，或依潘韋宏指示將款項轉匯至其他帳戶，有
      本案帳戶交易明細及被告與潘韋宏之對話記錄可稽（見警
      卷第33-41頁、偵卷第45-65頁），該行為已製造金流斷點
      ，以達掩飾詐欺犯罪所得之本質及去向，自屬洗錢防制法
      所稱之洗錢行為。
（二）再按共同正犯，係共同實行犯罪行為之人，在共同意思範
      圍內，各自分擔犯罪行為之一部，相互利用他人之行為，
      以達其犯罪之目的，其成立不以全體均參與實行犯罪構成
      要件之行為為要件，其行為分擔，亦不以每一階段皆有參
      與為必要，倘具有相互利用其行為之合同意思所為，仍應
      負共同正犯之責。本件被告提供其兒子名義之本案帳戶以
      供告訴人匯款，嗣後再將贓款依潘韋宏指示轉匯至其他帳
      戶或是提領後交付予潘韋宏，係使潘韋宏完成詐欺取財犯
      行之關鍵行為，其所為已屬構成要件行為，並非單純提供
      金融帳戶予不法份子使用之幫助行為，自為本件詐欺取財
      及洗錢犯行之共同正犯。
（三）核被告所為，係犯洗錢防制法第14條第1項之洗錢罪及刑
      法第339條第1項之詐欺取財罪。被告就上開犯行，與潘韋
      宏有犯意聯絡及行為分擔，應論以共同正犯。又潘韋宏騙
      得告訴人如附表一所示多次匯款至本案帳戶，係利用告訴
      人誤信潘韋宏之同一機會，於密切接近之時間內所為，而
      被告如附表一所示多次進行提領、轉匯告訴人所匯款項之
      行為，亦係為取得同一機會詐得之款項，侵害告訴人同一
      法益，依一般社會健全觀念，難以強行分開，於刑法評價
      上，應視為數個舉動之接續實行，合為包括之一行為予以
      評價，自應論以接續犯之一罪。被告所為，係以一行為觸
      犯洗錢罪及詐欺取財罪，為想像競合犯，應從一重以一般
      洗錢罪論處。
（四）查被告就本案犯行，於本院審理時坦承不諱（見本院卷第
      89、93頁），而依洗錢防制法第16條第2項規定：「犯前
      二條之罪，在偵查或審判中自白者，減輕其刑。」，故本
      件被告所犯之一般洗錢罪犯行，依上開說明，應減輕其刑
      。
（五）爰以行為人之責任為基礎，審酌被告正值青年，有相當之
      社會經驗，前已經因提供帳戶予潘韋宏而遭警方移送，經
      檢察官為不起訴處分，本件又基於不確定故意而將本案帳
      戶提供予潘韋宏使用，並為之提領、轉匯款項，使告訴人
      遭騙之款項難以追查流向，所為實屬不該。再兼衡告訴人
      遭詐騙金額之多寡、被告坦承犯行之犯後態度、於本院審
      理中自述之智識程度及家庭經濟狀況（見本院卷第98頁）
      、前科素行等一切情狀，量處如主文所示之刑，並就罰金
      刑部分諭知易服勞役之折算標準。另因被告所犯之洗錢防
      制法第14條第1項之洗錢罪，其最重本刑為7年以下有期徒
      刑，已不符刑法第41條第1項所定得易科罰金之要件，是
      本案之宣告刑雖為6月以下有期徒刑，仍不得為易科罰金
      之諭知，併予指明。
四、又被告前未曾受有期徒刑以上刑之宣告，有臺灣高等法院被
    告前案紀錄表在卷可查，符合刑法第74條第1項第1款之緩刑
    要件，其因一時失慮而犯本案，嗣於本院審理中之110年9月
    30日與告訴人調解成立，有本院110年度雄司附民移調字第
    992號調解筆錄可參（見本院卷第69-70頁），並經告訴人具
    狀表示願意接受法院給予被告附條件緩刑等語（見本院卷第
    83頁），堪認其尚有悔悟之心，並已實際付出行動彌補其所
    造成之損失，諒被告歷此偵、審程序及刑之宣告後，應知警
    惕而無再犯之虞，本院因認上開對其宣告之刑，以暫不執行
    其刑為當，爰宣告緩刑2年，另為督促被告確實履行前揭調
    解筆錄所載分期給付條件，併依刑法第74條第2項第3款之規
    定，命被告應依前揭調解筆錄第一項所載即附表二所示之事
    項履行負擔，以期符合本件緩刑目的。被告如有違反所定負
    擔，未依約定履行賠償且情節重大者，告訴人得依刑法第75
    條之1第1項第4款之規定，聲請檢察官為撤銷緩刑宣告之聲
    請，併予敘明。
五、沒收部分：
    本件被告為事實欄所示犯行後，依卷內證據以觀，難認有取
    得報酬，無以認定有犯罪所得；再被告已將本案帳戶內之款
    項依潘韋宏指示轉匯或交付予潘韋宏，無從管領其去向，且
    提供帳戶所掩飾之財物本身，僅為洗錢之標的，並非洗錢犯
    罪工具、產物，亦非被告實際所獲之犯罪所得，因此，本件
    告訴人受騙匯入款項，尚不得依洗錢防制法第18條或刑法第
    38條之1規定宣告沒收，併與指明。
據上論斷，應依刑事訴訟法第273條之1第1項、第284條之1、第2
99條第1項前段，洗錢防制法第14條第1項、第16條第2項，刑法
第11條前段、第28條、第339條第1項、第55條、第42條第3項前
段、第74條第1項第1款、第2項第3款，刑法施行法第1條之1，判
決如主文。
本案經檢察官甲○○提起公訴，檢察官乙○○到庭執行職務。
中    華    民    國   110    年    11    月    18    日
                  刑事第十庭    法  官  蔣文萱
以上正本證明與原本無異。
如不服本判決應於收受判決後20日內向本院提出上訴書狀，並應
敘述具體理由。其未敘述上訴理由者，應於上訴期間屆滿後20日
內向本院補提理由書（均須按他造當事人之人數附繕本）「切勿
逕送上級法院」。
中    華    民    國   110    年    11    月    18    日
                                書記官  廖佳玲
附表一：
┌─┬───────────┬────┬───────────┬────┐
│編│匯款時間              │匯款金額│提領/轉出時間         │提領/轉 │
│號│                      │        │                      │出金額  │
├─┼───────────┼────┼───────────┼────┤
│1 │109年9月26日0時18分   │1,500元 │109年9月26日0時54分   │1,500元 │
├─┼───────────┼────┼───────────┼────┤
│2 │109年9月26日15時36分  │4,000元 │109年9月26日17時15分  │4,000元 │
├─┼───────────┼────┼───────────┼────┤
│3 │109年9月27日11時39分  │20,000元│109年9月27日13時16分  │20,000元│
├─┼───────────┼────┼───────────┼────┤
│4 │109年9月28日19時47分  │40,000元│109年9月28日20時22分  │40,000元│
├─┼───────────┼────┼───────────┼────┤
│5 │109年9月29日15時30分  │26,000元│109年9月29日15時42分  │20,000元│
│  │                      │        ├───────────┼────┤
│  │                      │        │109年9月29日15時43分  │6,000元 │
├─┼───────────┼────┼───────────┼────┤
│6 │109年9月29日22時55分  │6,000元 │109年9月29日23時2分   │6,000元 │
├─┼───────────┼────┼───────────┼────┤
│7 │109年9月30日17時42分  │22,000元│109年9月30日17時57分  │22,000元│
├─┼───────────┼────┼───────────┼────┤
│8 │109年10月1日22時26分  │12,000元│109年10月2日13時54分  │2,700元 │
│  │                      │        ├───────────┼────┤
│  │                      │        │109年10月2日13時55分  │1,900元 │
│  │                      │        ├───────────┼────┤
│  │                      │        │109年10月2日13時56分  │7,000元 │
├─┼───────────┼────┼───────────┼────┤
│9 │109年10月3日0時43分   │14,000元│109年10月3日1時16分   │1,500元 │
│  │                      │        ├───────────┼────┤
│  │                      │        │109年10月3日1時17分   │1,440元 │
│  │                      │        ├───────────┼────┤
│  │                      │        │109年10月3日1時18分   │11,000元│
├─┼───────────┼────┼───────────┼────┤
│10│109年10月4日23時16分  │8,000元 │109年10月5日14時49分  │8,000元 │
├─┼───────────┼────┼───────────┼────┤
│11│109年10月10日11時33分 │22,000元│109年10月10日15時9分  │20,000元│
│  │                      │        ├───────────┼────┤
│  │                      │        │109年10月10日15時14分 │2,000元 │
├─┼───────────┼────┼───────────┼────┤
│12│109年10月10日23時5分  │10,000元│109年10月11日0時37分  │500元   │
│  │                      │        ├───────────┼────┤
│  │                      │        │109年10月11日0時38分  │9,500元 │
├─┼───────────┼────┼───────────┼────┤
│13│109年10月16日15時46分 │18,000元│109年10月16日16時22分 │20,000元│
├─┼───────────┼────┤                      │        │
│14│109年10月16日15時48分 │2,000元 │                      │        │
├─┼───────────┼────┼───────────┼────┤
│15│109年10月18日21時44分 │14,300元│109年10月19日0時30分  │14,300元│
├─┼───────────┼────┼───────────┼────┤
│16│109年11月6日20時34分  │15,000元│109年11月6日21時32分  │12,000元│
│  │                      │        ├───────────┼────┤
│  │                      │        │109年11月6日21時34分  │2,000元 │
│  │                      │        ├───────────┼────┤
│  │                      │        │109年11月6日21時35分  │710元   │
│  │                      │        ├───────────┼────┤
│  │                      │        │109年11月8日13時37分  │48元    │
│  │                      │        ├───────────┼────┤
│  │                      │        │109年11月8日13時38分  │200元   │
└─┴───────────┴────┴───────────┴────┘
 
附表二：
┌───────────────────────────────┐
│被告應給付告訴人新臺幣160,000元，自110年11月15日起至全部清償完│
│畢止，以匯款方式分期匯入告訴人指定帳戶，每月為一期，按月於每月│
│15日前給付10,000元，如有一期未付，尚未到期部分視為全部到期。  │
└───────────────────────────────┘
 
附錄本案論罪科刑法條：
《洗錢防制法第14條第1項》
有第二條各款所列洗錢行為者，處七年以下有期徒刑，併科新臺
幣五百萬元以下罰金。
《中華民國刑法第339條第1項》
意圖為自己或第三人不法之所有，以詐術使人將本人或第三人之
物交付者，處五年以下有期徒刑、拘役或科或併科五十萬元以下
罰金。